【裁判字號】    98,訴,1160
【裁判日期】    980917
【裁判案由】    營業稅
【裁判全文】
臺北高等行政法院判決
                                      98年度訴字第1160號
                              .
原      告  葆昌實業有限公司
代  表  人  甲○○
訴訟代理人  劉厲生  律師
被      告  財政部臺北市國稅局
代  表  人  乙○○（局長）住同上
訴訟代理人  丙○○
上列當事人間營業稅事件，原告不服財政部中華民國98年4 月13
日台財訴字第09700590910 號訴願決定，提起行政訴訟，本院判
決如下：
    主      文
原告之訴駁回。
訴訟費用由原告負擔。
    事實及理由
一、事實概要：
    原告於民國（下同）94年1 月間無進貨事實，取具虛設行號
    瑒益實業有限公司（下稱瑒益公司）開立之統一發票銷售額
    合計新臺幣（下同）4,419,965 元，營業稅額220,998 元，
    作為進項憑證申報扣抵銷項稅額，案經財政部臺灣省北區國
    稅局查獲，通報被告審理違章成立，初查核定補徵營業稅額
    220,998 元，並按所漏稅額220,998 元處5 倍之罰鍰1,104,
    990 元。原告不服，申請復查結果，改按有進貨事實核認，
    以所漏稅額處3 倍之罰鍰662,994 元，獲准追減罰鍰441,99
    6 元，其餘復查駁回。原告不服，經提起訴願遭決定駁回，
    遂向本院提起行政訴訟。
二、原告訴稱：
  (1)於91年2 月原告接獲遠東集團「全家福股份有限公司」（下
    稱全家福公司）訂單，訂購由大陸進口服飾乙批，由於品項
    多類，依照政府規定，凡由大陸進口服飾，必需具備向大陸
    出口相同主、副料之公司，始可申請進口配額，單一公司勢
    難代辦，因此於93年12月1 日與漢鑫國際有限公司（下稱漢
    鑫公司）、佑良企業有限公司（下稱佑良公司）、瑒益公司
    訂立合約書，由該3 家公司聯合進口。嗣該3 家公司於94年
    1 月依約進口，原告亦與全家福公司交貨完畢。97年2 月被
    告來函調查，原告業於同年3 月將相關合約、結匯證明書、
    付款票據、進銷項發票、申報書等送審，惟被告竟於97年7
    月21日以編號Ｚ0000000000000號處分書，認定原告94年1 月
    間無進貨事實，取具虛設行號瑒益公司開立之統一發票19紙
    ，銷售額合計4,419,965 元，營業稅額220,998 元，作為進
    項憑證申報扣抵銷項稅額，違反加值型及非加值型營業稅法
    第15條第1 、3 項規定，乃依同法第51條第5 款「虛報進項
    稅額」，除核定補徵營業稅額220,998 元，並按所漏稅額22
    0,998 元處5 倍之罰鍰1,104,990 元。原告不服申請復查，
    被告以原告已實際銷售予全家福公司，經重新審核，於同年
    10月28日改認有進貨事實，但以瑒益公司於94年1 月至6 月
    間無銷貨事實，原告自無可能與其交易等情，復查決定仍以
    所漏稅額處3 倍之罰鍰662,994 元，其僅追減罰鍰，補徵部
    分則仍予維持，足見被告對事件審查浮濫草率。蓋本件經原
    告舉證並提出各項憑證申請復查，被告改決定以有進貨事實
    認定，足證被告自始即蓄意虛構，其實稅務單位對原告各項
    稅籍資料均有案可稽，知之甚詳，其違法行政，至為明顯。
    又依復查結果，被告亦認原告有進貨事實，故原告確實有進
    貨事實，瑒益等3 家公司若有違法，亦應由該3 家公司負責
    ，不應科罰原告。
  (2)被告於前揭處分書主張原告於94年1 月間與瑒益公司並無進
    貨事實，所取得發票為虛設行號之發票，但被告迄未舉證瑒
    益公司為虛設之依據及其認定之證據，且被告既認定瑒益公
    司為虛設行號，為何又販售發票供該公司使用，均無合理交
    待。又原告申請復查後，改按有進貨事實核認，足證原告並
    無虛構發票之事實，即應按財政部95年5 月23日台財稅字第
    09504535500 號函（令）「稽徵機關查核營業取得涉嫌虛設
    行號，涉嫌期間開立之統一發票，仍應就雙方進、銷貨情形
    覈實查核，涉案行號已按期申報進、銷項資料，並已按應納
    稅額繳足者，應免予補稅....」辦理，始為妥適。
  (3)被告又指原告未依規定取得憑證，而取具虛設行號瑒益公司
    開立之統一發票，作為進項憑證，申報扣抵銷項稅額，惟本
    件原告委託瑒益等3 家公司聯合自大陸進口服飾乙批，此與
    遠東集團全家福公司向原告訂購之服飾品質、數量、完全相
    同，此批服飾並全數銷售全家福公司，事實上，瑒益公司銷
    售原告此批服飾，均填具稅務單位銷售之統一發票，此交易
    原告均依規定申報，並支付進項5%營業稅，則本件抵銷項稅
    額完全合法，茲提出原告支付此批交易國內付款部分劃線支
    票影本3 張，可供參酌。此批交易付款項目共分2 項，國內
    部分包括：貨櫃海運費、佣金、營業稅及報關等相關費用，
    依照合約所訂瑒益與聯合進口公司向原告申請國內應收款項
    ，由聯合進口公司授權由漢鑫公司向原告綜合請款，故原告
    簽付之支票，抬頭均為漢鑫公司，此有合約影本俾供證明。
    國外部分，該等公司對結匯業務頗不熟稔，為恐造成錯誤，
    故要求原告代辦，結匯依據由該等公司提供「委託結匯大陸
    廠商進口服飾貨款明細表」，原告照表分批結匯，此有明細
    表及「匯出匯款證明書」影本10份，可資參照。又原告曾提
    出各項憑證，函請被告向全家福公司求證原告銷貨之事實，
    此一事實被告無法推翻，至於瑒益等聯合簽約之3 家公司，
    如何申請自大陸進口配額，非原告要求重點，原告要求重點
    是：品質、數量、產地證明以及交貨期限，正等於全家福公
    司向原告訂購此批服飾相同原則，至於原告直接進口或間接
    進口，均不在限制範圍之內。
  (4)至被告所指，向大陸訂購服飾，為何貨款未支付給瑒益公司
    ，而直接匯至大陸上海對外經濟貿易實業有限公司轉付各廠
    商，益證原告與瑒益公司無交易事實，也說明原告確無向瑒
    益公司進貨，已構成虛報進貨稅額云云。惟原告代辦結匯貨
    款，係依照合約委託授權，此有合約影本足資證明，就為何
    貨款經由上海對外經濟貿易實業有限公司代收轉發各生產廠
    商，蓋據知當時大陸出口貿易均得經過北京或上海兩大國營
    經貿公司管制，其意含是為核實出口退稅，避免假出口真退
    稅之弊端，事實上此一政策，對台商進口臺灣貨物來講，可
    謂百利而無一害，因為支付上述兩大公司千分之1 代辦手續
    費，是由大陸出口廠商負擔，而對向臺灣進口廠商由上述國
    營經貿公司提供信用保證，避免遭大陸廠商詐騙，係屬有利
    無害。又瑒益公司多年來均合法向被告購買發票使用，原告
    向其購物，均能如期交付，怎謂該公司無銷貨事實，被告核
    定原告補稅並科罰，乃違法行政。
  (5)於94年依政府兩岸貿易政策，申請由大陸進口成品服飾，必
    須出口相同布匹及服飾配件，始獲進口配額。而布匹、配件
    又非同一公司所得單獨完成，必須由多家公司統籌辦理，原
    告為配合政府政策，不得不與瑒益、佑良、漢鑫3 家公司訂
    立聯合進口合約書，被告罔顧情事及歷史背景，刁難商家甚
    明。又由於大陸廠商良莠不齊，貿易糾紛時有所聞，原告基
    於交易安全，避免產品不良或有詐騙行為發生，依瑒益公司
    指示將貨款匯至其大陸採購服飾廠商之銀行．或於原告派駐
    大陸單位檢驗合格，由派駐單位逕行付款，此權宜措施為法
    律所允許，且為國際貿易之慣例，原告提出匯款申請書，被
    告竟予全盤否認，實屬刁難。又被告一再引用「財政部台灣
    省北區國稅局刑事案件移送書」等作為其對原告處分之依據
    。惟該移送對象為瑒益公司之負責人，且只有移送書，至於
    司法機關受理結果如何，稽閱全卷並無事證以實其說，被告
    執以為處罰原告之依據，顯於法不合。且被告審查及復查期
    間，迄未就瑒益公司涉案部分要求原告澄清，竟以一已之認
    知、勾稽核定，更是違背程序正義。
  (6)綜上，原告主張其94年1 月間確有向瑒益公司進貨，被告逕
    以瑒益公司於94年1 月至6 月間無銷貨事實，原告自無可能
    與其交易等情，核定原告補稅並科罰乃違法行政，原處分於
    法自有違誤等情。因而聲明：「訴願決定及原處分（含復查
    決定）不利原告部分均撤銷。訴訟費用由被告負擔」。
三、被告抗辯：
  (1)本稅：
    「營業人左列進項稅額，不得扣抵銷項稅額：一、購進之
      貨物或勞務未依規定取得並保存第33條所列之憑證者。」
      、「本法第51條第5 款所定虛報進項稅額，包括依本法規
      定不得扣抵之進項稅額、無進貨事實及偽造憑證之進項稅
      額而申報退抵稅額者。」為加值型及非加值型營業稅法第
      19條第1 項第1 款及同法施行細則第52條第1 項所明定。
      再者，「取得虛設行號發票申報扣抵之案件：....2.有進
      貨事實者....(2)因虛設行號係專以出售統一發票牟取不法
      利益為業，並無銷貨事實，故取得虛設行號發票之營業人
      ，自亦無向該虛設行號進貨並支付進項稅額之事實，除該
      營業人能證明確有支付進項稅額予實際銷貨之營業人，並
      經稽徵機關查明該稅額已依法報繳者，應依營業稅法第19
      條第1 項第1 款規定，就其取得不得扣抵憑證扣抵銷項稅
      額部分，追補稅款，不再處漏稅罰外，其虛報進項稅額，
      已構成逃漏稅，應依營業稅法第51條第5 款規定補稅並處
      罰。」、「稽徵機關查核營業人取得涉嫌虛設行號涉案期
      間開立之統一發票申報扣抵銷項稅額案件，仍應就交易雙
      方之進、銷貨情形覈實查核，不得逕按本部83年7 月9 日
      台財稅第831601371 號函辦理，如無法查明營業人確無向
      其進貨，且該涉嫌虛設行號已依規定按期申報進、銷項資
      料，並按其應納稅額繳納者，應免予補稅處罰。」為財政
      部83年7 月9 日台財稅第831601371 號函及95年5 月23日
      台財稅字第09504535500 號令所明釋。
    本件係原告94年1 月間進貨未依規定取得憑證，而取具虛
      設行號瑒益公司開立之統一發票19紙，作為進項憑證申報
      扣抵銷項稅額，虛報進項稅額220,998 元，有財政部臺灣
      省北區國稅局刑事案件移送書、進口報單總項資料線上查
      詢作業、原告匯出匯款證明書及專案申請調檔統一發票查
      核清單等影本可稽，違反前揭稅法規定，經被告信義稽徵
      所核定補徵營業稅額220,998 元。蓋本件依前揭刑事案件
      移送書所載，瑒益公司於94年1 月至6 月間無銷貨事實，
      開立不實統一發票幫助他人逃漏稅，進項憑證均取自其他
      虛設行號，依進口報單總項資料線上查詢，瑒益公司首揭
      期間亦無進口貨物，原告自無可能與其交易。且原告所提
      示之合約書，雖載明係委託瑒益公司由大陸進口服飾，惟
      瑒益公司首揭期間既無進口貨物，自無大陸進口服飾可供
      銷售原告，又依原告提示之匯出匯款證明書，收款人為上
      海對外經濟貿易實業有限公司，足證原告與瑒益公司無實
      際交易事實，主張核不足採。另依原告與漢鑫公司、佑良
      公司及瑒益公司所訂合約書內容：二、付款方式及範圍：
      (一)向大陸廠商結匯貨款，乙方（即漢鑫公司、佑良公司及
      瑒益公司）對作業頗不瞭解，為避免差誤，仍請甲方（即
      原告）依照乙方提供大陸各地區付款銀行請甲方直接結匯
      。(二)給付乙方國內付款部分，包括貨櫃海運、佣金、營業
      稅、報關及其他相關費用等。(三)國內費用向甲方請款，為
      免複雜起見，乙方公推由漢鑫國際有限公司代表名義向甲
      方請款轉發，以免進口各項分攤款錯亂。」，足證本件貨
      款並非支付予瑒益公司，而係由原告直接匯款至大陸，益
      證原告與瑒益公司確無交易事實，本件經依首揭財政部95
      年5 月23日令釋規定審酌，原告確無向瑒益公司進貨，其
      取得不得扣抵進項憑證申報扣抵銷項稅額，已構成虛報進
      項稅額，原核定補徵營業稅額220,998 元並無不合，訴願
      決定予以維持，亦無不合。
    本件原告的確有進貨事實，惟不是向瑒益公司進貨，經調
      查結果94年1 、2 月間漢鑫公司（參照原處分卷第41、42
      頁）有申報進口相關貨品之事實，而相關年度內瑒益公司
      、佑良公司均未申報進口相關貨品，因此認定原告有進貨
      事實，但取得非交易對象之發票，故調整罰鍰由5 倍改裁
      以3 倍罰鍰，本件應補徵之營業稅額未予變更。蓋原告與
      瑒益等3 家公司雖簽有系爭聯合進口契約，惟依被告查察
      結果發現，瑒益與佑良公司於94年間並未從大陸進口貨品
      ，只有漢鑫公司於94年2 月間有委外加工貨品進口情形，
      若貨品係由漢鑫公司所進口，惟瑒益、佑良公司完全無自
      大陸進口貨物資料，可證其並未進口貨品，而瑒益、良佑
      公司既未進口貨物，又如何交貨給原告。原告主張與瑒益
      等3 家公司簽有聯合進口契約，而由原告將貨款匯至上海
      對外經濟貿易公司，也與國際貿易情形有違，因為如果貨
      物生有爭執時，大陸公司應向何公司主張權利，此亦有違
      常理。
  (2)罰鍰：
    「納稅義務人，有左列情形之一者，除追繳稅款外，按所漏
    稅額處1 倍至10倍罰鍰，並得停止其營業....五、虛報進項
    稅額者。」為加值型及非加值型營業稅法第51條第5 款所明
    定。本件於首揭期間進貨，取具虛設行號瑒益公司開立之統
    一發票，作為進項憑證申報扣抵銷項稅額，虛報進項稅額22
    0,998 元，其逃漏營業稅違章事實明確，業如前述，原核認
    無進貨事實按所漏稅額220,998 元處5 倍罰鍰1,104,990 元
    ，惟違章事實經復查決定重行審認為有進貨事實，取得非實
    際交易對象虛設行號瑒益公司開立之統一發票，申報扣抵銷
    項稅額，虛報進項稅額220,998 元，原告確無向瑒益公司進
    貨，尚無首揭財政部95年5 月23日令釋免予補稅處罰之適用
    ，原告顯有誤解前揭令釋。本件依修正稅務違章案件裁罰金
    額及倍數參考表，復查決定改按所漏稅額220,998 元處3 倍
    罰鍰662,994 元並無違誤，訴願決定予以維持，亦無違誤。
  (3)綜上，被告以原告於94年1 月間進貨，取具虛設行號瑒益公
    司開立之統一發票銷售額合計4,419,965 元，營業稅額220,
    998 元，作為進項憑證申報扣抵銷項稅額，被告依法核定補
    徵營業稅額220,998 元，並按所漏稅額處3 倍罰鍰，並無違
    誤等語，而聲明：「原告之訴駁回，訴訟費用由原告負擔」
    。
四、得心證之理由：
  (1)本件之爭點在於：
    原告訴稱：一、為配合政府大陸政策而與瑒益公司、佑良
      公司、漢鑫公司等3 家公司訂立聯合進口契約，被告雖撤
      銷原核定，但仍認定原告無銷貨之事實，被告認定之依據
      也只有瑒益公司94年1-6 月間之資料，而被告也認定漢鑫
      公司確有出貨事實，但被告在復查時，並未就契約全盤情
      形審查，而僅依瑒益公司之片面事實作成之處分，自有違
      誤。至於，原告基於交易安全，匯款至瑒益公司指定之大
      陸地區銀行或原告派駐大陸之查驗派駐單位付款，此為國
      際貿易常態，也為法所容許，被告卻全盤否認原告匯款申
      請書，其認定也屬違誤。
    被告答辯：原告與瑒益公司等3 家公司雖簽有系爭聯合進
      口契約，惟依被告查察結果發現，瑒益公司與佑良公司於
      94 年 間並未從大陸進口貨品，只有漢鑫公司於94年2 月
      間有委外加工貨品進口情形，若貨品係由漢鑫公司所進口
      ，惟瑒益公司、佑良公司完全無自大陸進口貨物資料，足
      以證實其並未進口貨品。另原告主張與瑒益等3 家公司簽
      有聯合進口契約，但由原告將貨款匯至上海對外經濟貿易
      公司，而造成貨款之交付與貨物之流向不一致，而無法勾
      稽，也與國際貿易情形有違，原告所稱亦無可憑採。
  (2)本件核定營業稅補稅及罰鍰之理由：
    就補徵營業稅額部分，原核定（認定本件無進貨事實）：
      原告於94年1 月間無進貨事實，取具虛設行號瑒益公司開
      立之統一發票19紙（參原處分卷p.115-121 ），銷售額合
      計4,419,965 元，營業稅額220,998 元（參原處分卷p.26
      、27、66），作為進項憑證申報扣抵銷項稅額（參原處分
      卷p.28、85），案經財政部臺灣省北區國稅局查獲，通報
      被告審理違章成立，初查核定補徵營業稅額220,998 元（
      參原處分卷p.45、54）。而復查決定（改認本件有進貨事
      實）：係因系爭進項原告已實際銷售予全家福公司，有原
      告開立統一發票可稽（參原處分卷p.124-127 、29、30）
      ，既有銷貨事實，經重新審核改認有進貨事實。故本件原
      告有進貨之事實，是因為原告有明確之出貨事實為證，因
      此就全家福公司之相關證據，實無續為調查之必要。
    至於，原告如何取得貨源，依刑事案件移送書（參原處分
      卷p.64）所載，瑒益公司於94年1 月至6 月間無銷貨事實
      ，開立不實統一發票幫助他人逃漏稅，進項憑證均取自其
      他虛設行號（參原處分卷p.129 、130 ），依進口報單總
      項資料線上查詢（參原處分卷p.131 ），瑒益公司94年1
      月間亦無進口貨物，原告（於94年1 月間）自無可能與瑒
      益公司交易。而原告所提示之合約書（參原處分卷p.94-9
      5 ），雖載明係委託瑒益公司由大陸進口服飾，惟瑒益公
      司前揭期間既無進口貨物，自無大陸進口服飾可供銷售原
      告，又依原告提示之匯出匯款證明書（參原處分卷p.103
      、104-114 ），收款人為上海對外經濟貿易實業有限公司
      ，亦與瑒益公司無涉；另原告稱是匯款至瑒益公司指定之
      大陸地區銀行或原告派駐大陸之查驗派駐單位付款，但原
      告均未提出相關資料或文書供核，本院自無法採信其敘述
      為真實；故瑒益公司於前揭期間無進口貨物之事實，而原
      告亦無法證實有對瑒益公司付款之事實，足證原告與瑒益
      公司無實際交易事實，原告主張，核不足採。本件原告確
      無向瑒益公司進貨，其取得不得扣抵進項憑證申報扣抵銷
      項稅額，已構成虛報進項稅額，原核定補徵營業稅額220,
      998 元，自屬有據。
    就罰鍰部分：原核定之處罰鍰1,104,990 元，係因原告於
      94年1 月間無進貨事實，而取具虛設行號瑒益公司開立之
      統一發票，作為進項憑證申報扣抵銷項稅額，虛報進項稅
      額220,998 元，被告初查乃按所漏稅額220,99 8元處5 倍
      之罰鍰1, 104,990元（計算詳參原處分卷p.51原處分書罰
      鍰計算欄）。而復查決定予以追減罰鍰441,996 元，係因
      改以有進貨事實認定，按所漏稅額220,998 元處3 倍之罰
      鍰662,994 元，復查決定乃准予追減罰鍰441,996 元（即
      原罰鍰1,104,990 元－更正罰鍰662,994 元），並無違誤
      。
  (3)綜上所述，被告所為之處分（復查決定），並無不法，訴願
    決定予以維持，亦無不合。至於，原告稱「被告也認定漢鑫
    公司確有出貨事實」更屬無稽，按原告向漢鑫公司進貨之金
    額為31,059,310元（參原處分卷p.67），而漢鑫公司是向瑒
    益公司進貨（兩筆9,561,500+21,497,810=31,059,310 元，
    參原處分卷p.130 ，是瑒益公司之銷項），瑒益公司進項憑
    證100%是虛設行號（參原處分卷p.129 ），故瑒益公司既無
    進項，如何出售該銷項給漢鑫公司，而漢鑫公司取自虛假，
    又如何轉而再出售該銷項給原告，原告所稱自無可憑。原告
    徒執前詞，訴請撤銷，為無理由，應予駁回。又本案事證已
    臻明確，兩造其餘攻擊防禦方法均與本件判決結果不生影響
    ，故不逐一論述，併此敘明。
五、據上論結，本件原告之訴為無理由，依行政訴訟法第98條第
    1 項前段，判決如主文。
中    華    民    國      98    年    9     月  17    日
            臺北高等行政法院第三庭
                審判長法  官  楊莉莉
                      法  官  畢乃俊
                      法  官  陳心弘
上為正本係照原本作成。
如不服本判決，應於送達後20日內向本院提出上訴狀並表明上訴
理由，如於本判決宣示後送達前提起上訴者，應於判決送達後20
日內補提上訴理由書（須按他造人數附繕本）。
中    華    民    國    98    年     9    月   17     日
                      書記官  鄭聚恩


司法院資訊處製作；財團法人民間司法改革基金會備份。
